臺灣高等法院花蓮分院刑事裁定
111年度抗字第45號
抗  告  人
即 受刑 人  高韋澤
上列抗告人因公共危險案件，對於檢察官之執行指揮命令聲明異
議，不服臺灣臺東地方法院於中華民國111年5月4日所為111年度
聲字第161號裁定，提起抗告，本院裁定如下：
    主  文
抗告駁回。
    理  由
一、抗告意旨如後附件所示。　　
二、按犯最重本刑為5年以下有期徒刑以下之刑之罪，而受6個月
     以下有期徒刑或拘役之宣告者，得以1,000元、2,000元或3
     ,000元折算1日，易科罰金；但易科罰金，難收矯正之效或
     難以維持法秩序者，不在此限，刑法第41條第1項定有明文
     。依其立法理由說明，個別受刑人如有不宜易科罰金之情
     形，在刑事執行程序中，檢察官得依該項但書規定，審酌
     受刑人是否具有「確因不執行所宣告之刑，難收矯正之效
     ，或難以維持法秩序」等事由決定之。是以，檢察官對於
     得易科罰金案件之指揮執行，依具體個案，考量犯罪特性
     、情節及受刑人個人特殊事由等因素，如認受刑人確有因
     不執行所宣告之刑，難收矯正之效，或難以維持法秩序者
     ，自得不准予易科罰金，此乃檢察官指揮執行時得依職權
     裁量之事項，倘其未濫用權限，自不得任意指摘為違法，
     此觀諸刑事訴訟法第457條第1項前段規定「執行裁判由為
     裁判法院對應之檢察官指揮之」自明。從而，有期徒刑或
     拘役得易科罰金之案件，法院所諭知者，僅易科罰金折算
     之標準，至於是否准予易科罰金，則賦予執行檢察官視個
     案具體情形裁量之權限；易言之，執行檢察官就受刑人是
     否確因易科罰金，有難收矯正之效，或難以維持法秩序之
     情事，有判斷之權限，法院僅得審查檢察官為刑法第41條
     第1項之裁量時，其判斷之程序有無違背法令、事實認定有
     無錯誤、其審認之事實與刑法第41條第1項之裁量要件有無
     合理關連、有無逾越或超過法律規定之範圍等問題，除有
     必要時法院於裁定內同時諭知准予易科罰金（司法院大法
     官釋字第245號解釋參照）外，原則上不宜自行代替檢察官
     判斷受刑人是否有上開情事，即僅於檢察官上開裁量權之
     行使，有前述未依法定程序進行裁量，超越法律授權裁量
     範圍等情事，法院始有介入審查之必要（最高法院99年度
     台抗字第899號裁定意旨參照）。
三、經查：
  ㈠抗告人於民國104年間因酒後駕車之公共危險案件，經原審法
    院以104年度東交簡字第260號簡易判決判處有期徒刑3月確
    定（第1案），並於105年6月6日徒刑經易服社會勞動執行完
    畢；再於110年間因酒後駕車之公共危險案件，經原審法院
    以110年度東原交簡字第366號判決判處有期徒刑4月確定（
    第2案即本案；吐氣所含酒精濃度達每公升1.35毫克，且因
    不勝酒力擦撞停放路旁之自用小客貨車）等情，有本案判決
    書及臺灣高等法院被告前案紀錄表在卷可稽，故抗告人自10
    4年起至110年止再犯酒駕犯罪達2次，且本案吐氣所含酒精
    濃度高達每公升1.35毫克之事實，均堪認定。　
　㈡抗告人上開案件雖經宣告刑期如前，惟臺灣臺東地方檢察署
    執行檢察官就抗告人所犯本案之罪，經審查後，認受刑人10
    年內2犯（104年、110年），本次酒測值逾吐氣所含酒精濃
    度為每公升1.0毫克等情事，因認不准抗告人易科罰金，但
    准予易服社會勞動，並呈請主任檢察官、檢察長核可後，執
    行檢察官於111年3月1日簽發111年度執字第346號執行傳票
    ，命令抗告人應於同年月23日上午9時20分到案執行，抗告
    人於同年月21日具狀聲明異議並聲請准予易科罰金，略謂：
    檢察官以10年內有2次酒駕即不准易科罰金缺乏依據，況酒
    測值高低與個人體質有關，亦不足以作為不准易科罰金之依
    據，且檢察官為執行命令時，未給予抗告人陳述意見之機會
    ，執行指揮即具有程序上之瑕疵。又抗告人係○○○○者，為中
    低收入家庭，日前尋得屏東縣滿州鄉中山科學研究院區之外
    包工作，而母親安置於○○○○○○，每月需負擔費用約3萬元，
    若入監服刑，不僅喪失工作，並造成家庭經濟發生困難，若
    易服社會勞動，其工作亦難以配合等語。嗣執行檢察官於審
    核後於同年月23日函覆抗告人：「依法務部111年1月7日法
    檢字第11104501070號函從嚴審查酒駕案件意旨，台端並非
    酒駕初犯，本次酒測值達1.35mg/L，仍駕駛小客貨車上路並
    發生交通事故，顯無視酒駕禁令且罔顧用路人安全，故不准
    易科罰金，僅准易服社會勞動…原定111年3月23日上午9時20
    分執行期日取消，該日台端無庸至署報到執行，本署將另定
    期日傳喚執行。」等語，而否准其易科罰金之聲請，並將原
    傳喚執行日改期乙情，有聲請易科罰金、易服社會勞動案件
    初步審核表、受刑人聲明異議狀、臺東地檢署111年3月23日
    東檢熙丁111執346字第1119003987號函文等附於111年度執
    字第346號卷為憑，並經原審法院依職權調取上開卷宗核閱
    無誤。是依上開資料，足認抗告人於初次接獲111年3月23日
    之執行傳票，並因此於同年月21日具狀時，已敘明理由聲請
    准予易科罰金，則實質上已給抗告人陳述意見之機會，而執
    行檢察官收受上開意見後，審酌抗告人之犯罪類型、再犯之
    高度危險性等因素，認仍不應准許抗告人易科罰金，並更改
    傳票命令之應到日期，程序上均已讓抗告人有充分表示意見
    之機會，尚無違誤。
　㈢又抗告人本案所為已屬第2次違犯酒後駕車之公共危險案件，
    顯見抗告人未因前次104年酒後駕車，經法院判處罪刑確定
    並曾易服社會勞動之前例而有所警惕，復於110年再犯酒駕
    ，且本案之酒測值高達吐氣所含酒精濃度每公升1.35毫克，
    更因不勝酒力擦撞停放路旁之自用小客貨車，益證抗告人前
    曾有易服社會勞動之紀錄，仍不思記取教訓而重蹈覆轍，且
    抗告人漠視酒後不得駕車之法令，嚴重危害自身及其他用路
    人之安全，對刑罰之反饋效果極為薄弱。而據前所述，本件
    抗告人所犯服用酒精致不能安全駕駛動力車輛罪，固有易科
    罰金標準之諭知，然揆諸前揭說明，非謂執行檢察官即應不
    問具體犯罪情事，一概准許易科罰金，此乃法律所賦予檢察
    官指揮刑罰執行職權之行使，對具體個案所為判斷之職權，
    難謂有逾越法律授權或專斷等濫用權力之情事，檢察官於衡
    量該標準時，本可針對個案具體狀況通盤考量，是以本件執
    行檢察官針對抗告人所犯之具體狀況為通盤考量後，認抗告
    人如准予易科罰金，顯難以收矯正之效，難認於法無憑，且
    其裁量及判斷暨事實認定並無違背法令或錯誤，亦未有裁量
    逾越、濫用等瑕疵情事，即無何指揮不當之處。
  ㈣抗告意旨固主張執行檢察官以不同理由維持前後二次執行命
     令、其個人及家庭因素與判斷是否難收矯正之效或難以維
     持法秩序無關，原裁定竟未予審酌云云。惟查本案執行檢
     察官於111年3月1日簽發111年度執字第346號執行傳票，命
     令抗告人應於同年月23日上午9時20分到案執行，嗣抗告人
     就執行命令聲明異議，檢察官審核後於同年月30日函覆抗
     告人等情，已如前述，則細究該函文之性質，實係為說明
     其否准易科罰金聲請之原因及結果，非謂有前後2次不同執
     行命令之情形，抗告人此部分主張容有誤會。
四、綜上所述，原裁定認抗告人本件異議為無理由，而將之裁定
    駁回，均已逐項說明不可採之理由而駁回抗告人之異議，經
    核並無違誤，抗告人猶執陳詞提起本件抗告，指摘原裁定不
    當，尚難認有理由，應予駁回。
據上論斷，應依刑事訴訟法第412條，裁定如主文。 　
中　　華　　民　　國　　111 　年　　7 　　月　　11　　日
                  刑事庭審判長法  官  張宏節
                              法  官  林恒祺
                              法  官  張健河 　　
以上正本證明與原本無異。
本件不得再抗告。
中　　華　　民　　國　　111 　年　　7 　　月　　11　　日
                              書記官  林明智